【裁判字號】    99,簡上,171
【裁判日期】    991223
【裁判案由】    毀損
【裁判全文】
臺灣新竹地方法院刑事判決             99年度簡上字第171號
上  訴  人
即  被  告  毛寶明
上列上訴人即被告因毀損案件，不服本院新竹簡易庭中華民國99
年8 月31日99年度審竹簡字第716 號第一審簡易判決（聲請簡易
判決處刑書案號：臺灣新竹地方法院檢察署99年度偵字第2484號
），提起上訴，本院管轄之第二審合議庭判決如下：
    主  文
上訴駁回。
    事  實
一、毛寶明係位在新竹市○○區○○路2 段95巷「新瑞天地(一)大
    廈」之住戶，因認該大廈管理委員會未經住戶開會同意即裝
    設大門門禁刷卡機，且未發給門禁系統之刷卡電子扣，竟基
    於毀損之犯意，於民國99年3 月3 日20時許，在上開地址，
    持榔頭及一字起子以搥打方式損壞刷卡機及其外面包裝之白
    鐵盒、壓克力板，並扯斷其線路，致令該刷卡機不堪用，足
    以生損害於該大廈住戶楊淑惠、李毓珍、黃桂玲、林金燦、
    林樹源、彭維宗、許松文等人。
二、案經楊淑惠、李毓珍、黃桂玲、林金燦、林樹源、彭維宗、
    許松文訴由新竹市警察局第三分局報請臺灣新竹地方法院檢
    察署檢察官偵查聲請簡易判決處刑。
    理  由
壹、程序方面：
一、本件被告之供述，被告並未主張係以不正方法取得自白或筆
    錄記載與實際所述不符合之情形而無證據能力，足認被告警
    詢、偵查中之自白，屬出於自由意識之陳述，無何任意性之
    瑕疵可指，應具有證據能力。
二、按被告以外之人於審判外之言詞或書面陳述，除法律有規定
    者外，不得作為證據。被告以外之人於審判外之陳述，雖不
    符刑事訴訟法第159 條之1 至第159 條之4 之規定，而經當
    事人於審判程序同意作為證據，法院審酌該言詞陳述或書面
    陳述作成時之情況，認為適當者，亦得為證據；當事人、代
    理人或辯護人於法院調查證據時，知有第159 條第1 項不得
    為證據之情形，而未於言詞辯論終結前聲明異議者，視為有
    前項之同意，刑事訴訟法第159 條第1 項、第159 條之5 分
    別定有明文。經查本件被告以外之供述證據及卷內以其記載
    為內容之文書證據，雖屬被告以外之人於審判外之言詞陳述
    ，惟被告未於本院言詞辯論終結前就相關證據無證據能力，
    聲明異議，依上開規定，即視為同意於審判程序作為證據，
    復經本院審酌陳述作成時之情況，認為適當，而得作為本件
    之證據。
三、本件其餘非供述證據被告並未於本院言詞辯論終結前表示無
    證據能力，復查其取得過程亦無何明顯瑕疵，而認均具證據
    能力。
貳、實體方面：
一、訊據上訴人即被告毛寶明矢口否認有何毀損犯行，辯稱：伊
    沒有把刷卡機破壞掉，只是把刷卡機的兩條電源線折斷；又
    監視器拍攝畫面沒有連貫性，沒有看到伊毀損的動作，只有
    看到拆除的動作，伊只是拿一字起子把鐵箱上壁釘與後面的
    牆面間拉開，剪斷電源線；又伊把刷卡機拆除掉，是經過副
    主委李毓珍的同意，因為伊沒有領到感應扣，該刷卡機影響
    伊的進出云云，然查：
  (一)據證人即告訴代理人儲業昌於警詢、偵訊中指訴稱：99年3
    月3 日約20時左右發現大門門禁系統刷卡機遭人破壞，經調
    閱監視器發現是被告毛寶明手持鐵鎚敲毀破壞等語（見偵查
    卷第5 頁反面、第19頁至第20頁）；證人洪騰於偵訊及本
    院審理中結證稱：我於99年3 月3 日替新瑞天地社區裝設門
    禁刷卡機，當天20時許裝好並測試功能正常後離開，在同日
    安裝好離開後不久，告訴代理人儲業昌就打電話給我說刷卡
    機壞掉要我過去修理，我到現場發現刷卡機已被破壞，外面
    的白鐵已凹損，整個刷卡機已無法運作，機器的電路板已經
    壞掉，以白鐵盒的厚度及硬度，若不是很大的外力，裏面的
    機器不會壞掉，該刷卡機裡頭的線路沒有被拉扯，我沒有看
    到是否因為敲打而壞掉，但我看到時該刷卡機已經無法使用
    ，因為訊號已經無法正常輸出等語明確（見偵查卷第35頁至
    第36頁、本院卷第29頁至第31頁），核與監視器翻拍照片4
    幀所示，被告確有以鐵鎚敲打刷卡機相符，此外復有新瑞天
    地公寓大廈管理委員會公告1 紙、受損機器照片2 幀、受損
    機器照片11幀在卷可稽（見偵查卷第15頁至第16頁、第23
    頁、第28頁、第38頁至第43頁）。則上訴人上開辯詞，顯屬
    避重就輕、卸責之詞，要難採信。
  (二)按刑法第354 條之毀損罪，以使所毀損之物失其全部或一部
    之效用為構成要件，所謂「毀棄」即毀壞滅棄，使物之本體
    全部喪失其效用者；稱「損壞」即損傷破壞，致使物之本體
    喪失其效用者；稱「致令不堪用」係指除毀棄損壞物之本體
    外，以其他不損及原物形式之方法，使物之一部或全部喪失
    其效用者而言（最高法院47年台非字第34號判例意旨參照）
    。是上訴人毛寶明損壞並扯斷刷卡機線路之行為，雖未毀滅
    該物之存在，然其行為客觀上顯已致該刷卡機喪失管制安全
    門禁之效用，應屬毀損罪中之「致令不堪用」行為。
  (三)從而，本件事證明確，上訴人毀損犯行洵堪認定，應依法論
    科。
二、核上訴人所為，係犯刑法第354 條之毀損罪。本院原審經審
    理之結果，認上訴人罪證明確，乃依檢察官之聲請，不經通
    常審判程序，而依刑事訴訟法第449 條第1 項前段、第454
    條第2 項，刑法第354 條、第42條第3 項前段，刑法施行法
    第1 條之1 之規定，並審酌上訴人僅因未領到門禁系統之刷
    卡電子扣，有礙於其進出社區大門而犯本件之動機，與其犯
    罪之手段、對告訴人造成之損害程度及尚未賠償告訴人亦未
    達成和解等一切情狀，量處上訴人即被告拘役20日，如易科
    罰金，以新臺幣1,000 元折算1 日。核其認事用法均無不合
    ，量刑亦屬妥適，上訴人上訴意旨猶執前詞，否認犯罪，難
    為有理由，應予駁回。
據上論斷，應依刑事訴訟法第455 條之1 第1 項、第3 項、第36
8 條，判決如主文。
本案經檢察官黃慧倫到庭執行職務。
中    華    民    國    99    年    12    月    23    日
                  刑事第一庭  審判長法  官  陳健順
                                    法  官  林哲瑜
                                    法  官  朱美璘
以上正本證明與原本無異。
本案不得上訴。
中    華    民    國    99    年    12    月    23    日
                                    書記官  楊嘉惠
附錄本案論罪科刑法條：
刑法第354條：
毀棄、損壞前二條以外之他人之物或致令不堪用，足以生損害於
公眾或他人者，處二年以下有期徒刑、拘役或五百元以下罰金。

司法院資訊處製作；財團法人民間司法改革基金會備份。
